【裁判字號】    92,上訴,271
【裁判日期】    920227
【裁判案由】    搶奪
【裁判全文】
臺灣高等法院刑事判決                            九十二年度上訴字第二七一號
    上  訴  人  臺灣桃園地方法院檢察署檢察官
    被      告  甲○○
右上訴人因被告竊盜案件，不服臺灣桃園地方法院九十一年度簡上字第九五號，中華
民國九十一年十一月二十日第一審判決【經檢察官聲請簡易判決處刑（八十九年度偵
字第一四八六八號），原審認為不得依簡易程序處刑，而改依通常程序審理】提起上
訴，本院判決如左：
    主    文
上訴駁回。
    事    實
一、甲○○於九十一年三月二十二日因公共危險案件經臺灣桃園地方法院於九十一年
    九月十八日以九十一年度訴字第八０七號判決判處有期徒刑一年十月，於九十一
    年十月十七日確定，不構成累犯，現在臺灣桃園監獄執行中。
二、甲○○於民國八十九年九月二十七日凌晨二時十九分許，至位於桃園縣中壢市○
    ○○路八號ＳＥＶＥＮ—ＥＬＥＶＥＮ便利商店，挑選便利商店貨架上之美樂啤
    酒三罐【價值新台幣（下同）貳佰玖拾肆元】、牛肉乾一包【價值伍拾捌元】、
    愛情青紅燈雜誌一本【價值玖拾捌元】，置於購物籃中，將籃子拿至櫃臺放置其
    上時，發現身上並沒有現金，竟意圖為自己不法之所有，基於搶奪之犯意，向值
    班店員乙○○稱：「這是搶劫」，趁乙○○不備之際，立即掠取前開物品奪門而
    去，乙○○見狀，隨即追出店門，因未追及甲○○即奔回店內報警，經警於同縣
    市自強國中後面查獲，並起出前開物品。
三、案經桃園縣警察局中壢分局報請臺灣桃園地方法院檢察署檢察官偵查起訴。
    理    由
一、訊據被告甲○○矢口否認搶奪犯行，辯稱：「我是要竊盜」云云。
二、經查：
 （一）右揭事實，業據被告甲○○於警訊、偵查、原審審理中坦承不諱，核與證人
       即便利商店店員乙○○證述被告如何搶奪之情節（參見偵查卷第五頁至第六
       頁、八十九年九月二十七日警訊筆錄）相符，並有贓物領據一紙（參見偵查
       卷第一一頁），及監視錄影帶一卷扣案足憑，
 （二）被告在便利商店貨架上挑選美樂啤酒三罐、牛肉乾一包、愛情青紅燈雜誌一
       本，置於購物籃中，將籃子拿至櫃臺時發現身上並沒有現金，乃佯裝看電池
       ，要結帳，向值班店員乙○○稱：「這是搶劫」，趁乙○○不備之際，立即
       掠取前開物品奪門而去，迭據被告甲○○於警訊、偵查、原審及本院審理時
       供承在卷（偵查卷第九頁反面第三行起、八十九年八月二十七日警訊筆錄，
       偵查卷第一九頁反面、八十九年九月二十七日偵查筆錄，原審卷第二四頁、
       九十一年十一月六日審判筆錄），顯見被告之行為，在客觀上並未在乘人不
       知而隱匿之情況下為之。並依被告於原審審理時稱：「一開始沒有要偷的意
       思，走到櫃臺時才發現口袋沒有錢，籃子是先放在櫃臺上，跟店員說，這是
       搶劫，然後把東西連籃子一起帶走。」等語（參見原審九十一年度簡上字第
       九五號卷附第二四頁、九十一年十一月六日審判筆錄），足見被告係基於意
       圖為自己不法所有之搶奪犯意，利用便利商店貨品開架擺設之特性，以便利
       商店之籃子挑選貨架上之物品，繼而拿至櫃臺上，尚未結帳取得上開物品之
       所有權，上開物品，仍在便利商店店員持有監督管領狀態下，乘店員不及防
       備之情形，強行奪取財物，且於店員無從制止防擋之情況下逕行離去，已符
       合刑法搶奪罪「乘人不及防備公然奪取財物」之構成要件。復參酌被告於警
       局初訊供稱：「因我被五、六名國中生欺負，我向便利商店店員說，請他們
       報案，但他們沒有報案，所以我很生氣，才搶東西。」（偵查卷第七頁反面
       倒數第三行，八十九年九月二十七日警訊筆錄）等語，亦徵被告於行為當時
       ，確有意圖為自己不法所有，而搶奪他人財物之主觀意圖，嗣被告雖於本院
       審理中翻稱：「我是要竊盜」云云（本院卷第二一頁第三行、九十二年二月
       十四日審判筆錄），為事後卸責之詞，不足為憑，被告犯行，洵堪認定。
三、按搶奪罪之乘人不備或不及抗拒而掠取財物者，不以直接自被害人手中奪取為限
    ，即以和平方法取得財物後，若該財物尚在被害人實力支配之下而公然持物逃跑
    ，以排除其實力支配時，仍不失為乘人不備或不及抗拒而掠取財物，應成立搶奪
    罪，最高法院八十二年度台上字第二四四五號判決意旨參照。又竊盜罪必須行為
    人乘人不知，竊取他人動產始足當之，亦即行為人在主觀上有不欲人知而取之意
    ，在客觀上有乘人不知，在隱匿情況下為之之型態。
四、本件被告甲○○於開放貨架之便利商店內，自貨架上將物品置於購物籃中，該等
    物品客觀上既仍處於店員可得監視管領之狀態，在未結帳攜出商店前，自仍屬該
    店員實力支配之下，僅該店員對該物品之持有監督關係較為鬆弛而已。被告將購
    物籃拿至櫃臺放置其上時，趁店員乙○○不備之際，公然掠取前開物品奪門而去
    ，以排除店員對該物之實力支配，核其所為，係犯刑法第三百二十五條第一項之
    搶奪罪。公訴意旨認被告所為應依竊盜罪處斷，顯屬誤會，惟因起訴之基本社會
    事實相同，爰依法變更起訴法條。
五、原審基此認定，以臺灣桃園地方法院檢察署檢察官上訴意旨，以被告應成立竊盜
    罪，指摘原審法院簡易庭判決認被告構成搶奪罪不當，雖無理由，惟依據最高法
    院八十二年度台上字第五六二０號判決意旨所示，凡在判決前已經受有期徒刑以
    上刑之宣告確定者，即不合於緩刑條件，至於前之宣告刑已否執行，以及被告犯
    罪時間之或前或後，在所不問，因而前已受有期徒刑之宣告，即不得於後案宣告
    緩刑。被告於本案判決前，在九十一年三月二十二日因公共危險案件，經臺灣桃
    園地方法院於九十一年九月十八日以九十一年度訴字第八０七號判決判處有期徒
    刑一年十月，於九十一年十月十七日確定，有該案判決書及臺灣桃園地方法院被
    告全國前案記錄表各一份附於原審卷可佐，認被告所犯本案，不合於緩刑之要件
    ，援引刑事訴訟法第四百五十二條、第四百五十五條之一第三項、第三百六十九
    條第一項前段、第二百九十九條第一項前段、刑法第三百二十五條第一項等規定
    ，審酌被告犯罪動機、目的均甚單純，手段平和，與其犯罪後坦承犯行態度尚好
    ，對被害人所生損害尚屬輕微等一切情狀，變更檢察官起訴法條，將原審簡易庭
    判決撤銷改判，量處被告有期徒刑七月，並以本件有刑事訴訟法第四百五十一條
    之一第四項但書第一款情形，依同法第四百五十二條及法院辦理刑事訴訟簡易程
    序案件應行注意事項第十四條之規定，適用通常程序審判，為第一審判決。除漏
    載刑事訴訟法第三百條，應予補正外，認事用法，均無違誤，量刑亦稱妥適，應
    予維持。
六、檢察官上訴意旨略以：本件被告無購買貨品之意，於開放貨架之超商內，自貨架
    上取得物品，已將貨品置於實力支配之下，已屬竊盜之既遂，被告主觀上係趁店
    員不知之際，以不法所有之意圖而將前開商品取走，其行為過程和平，且未施用
    任何不法之腕力，其行為自當構成竊盜罪云云，惟按被告甲○○於開放貨架之便
    利商店內，自貨架上將物品置於購物籃中，該等物品客觀上既仍處於店員可得監
    視管領之狀態，在未結帳攜出商店前，自仍屬該店員實力支配之下，僅該店員對
    該物品之持有監督關係較為鬆弛，已如前述；況被告趁店員乙○○不備之際，立
    即掠取前開物品奪門而去，縱未直接對店員之人身施以強暴，揆之首揭最高法院
    八十二年度台上字第二四四五號判決意旨，亦係對上開物品施加強制力，而即時
    排除店員之支配管領力，對取得物品之過程，仍含有不法腕力施用之情形，自與
    搶奪罪之構成要件相符。上訴意旨，猶執前詞，指稱被告應成立竊盜罪云云，為
    無理由，應予駁回。
據上論斷，應依刑事訴訟法第三百六十八條，判決如主文。
本案經檢察官曾忠己到庭執行職務。
中      華      民      國    九十二    年      二      月    二十七    日
                                臺灣高等法院刑事第六庭
                                    審判長法  官  陳  春  秋
                                          法  官  李  英  豪
                                          法  官  洪  英  花
右正本證明與原本無異。
如不服本判決，應於判決收受送達後十日內向本院提出上訴書狀，其未敘述上訴
之理由者並得於提起上訴後十日內向本院補提理由書（均須按他造當事人之人數
附繕本）。
                                          書記官  陳  菊  珍
中      華      民      國    九十二    年      三      月       四     日
附論罪科刑依據之法條：
刑法第三百二十五條
意圖為自己或第三人不法之所有，而搶奪他人之動產者，處六月以上五年以下有期徒
刑。
因而致人於死者，處無期徒刑或七年以上有期徒刑，致重傷者，處三年以上十年以下
有期徒刑。
第一項之未遂犯罰之。


司法院資訊處製作；財團法人民間司法改革基金會備份。
